臺灣嘉義地方法院刑事判決
111年度交訴字第51號
公  訴  人  臺灣嘉義地方檢察署檢察官
被      告  陳宗聖




上列被告因過失致死案件，經檢察官提起公訴（111年度偵字第
3714、6904號），本院合議庭裁定由受命法官獨任進行簡式審判
程序，判決如下：
    主  文
陳宗聖犯過失致人於死罪，處有期徒刑拾壹月。
    犯 罪 事 實
一、陳宗聖於民國111年3月4日15時2分許，駕駛車牌號碼000-00
    00號營業貨運曳引車連結HBB-8307號營業半拖車（登記於建
    宇通運股份有限公司），沿嘉義縣太保市南新里南埤路由南
    往北方向行駛於內側車道，行經該路與北港路2段號誌交岔
    路口停等紅燈，打右轉方向燈，欲右轉彎至北港路2段附近
    之中油加油站加油，原應注意汽車行駛至交岔路口，右轉彎
    時，應距交岔路口30公尺前換入外側車道，駛至路口後再行
    右轉，且轉彎車應讓直行車先行，而當時天候晴，日間自然
    光線，柏油路面乾燥、無缺陷，無障礙物，視距良好，並無
    不能注意之情事，竟疏未注意及此，自內側車道貿然右轉，
    適有黃○○騎乘車牌號碼000-0000號普通重型機車，沿嘉義縣
    太保市南新里南埤路由北往南方向行駛於外側車道直行，黃
    ○○見狀閃避不及，陳宗聖之右側車身因而與黃○○機車左側發
    生碰撞，使黃○○人車倒地、身體遭捲入陳宗聖右後車輪內，
    因此受有胸腹部鈍性創傷、胸部雙側皮下血種、胸部雙側多
    根肋骨骨折、骨盆骨折之傷害，送醫急診後仍於同日15時31
    分許，因創傷性休克導致死亡。嗣陳宗聖於事故發生後報警
    處理，於員警前往現場處理時在場，且在未有偵查犯罪職權
    之公務員發覺前，於警詢時主動承認為肇事車輛之駕駛人，
    自首並接受裁判。
二、案經嘉義縣警察局水上分局報請相驗，及黃○○之妹黃○○
　　訴由暨臺灣嘉義地方法院檢察署（下稱嘉義地檢署）檢察官
　　簽分偵查起訴。
    理  由
壹、程序方面：
    本件被告陳宗聖所犯係死刑、無期徒刑或最輕本刑為3年以
    上有期徒刑以外之罪，且非高等法院管轄第一審之案件，其
    於準備程序就被訴事實為有罪之陳述，經受命法官告知簡式
    審判程序之旨，並聽取檢察官、被告之意見後，爰依刑事訴
    訟法第273條之1第1項規定，本院合議庭裁定由受命法官獨
    任進行簡式審判程序。
貳、實體方面：
一、上開犯罪事實，業據被告於本院準備程序及審理時均坦承不
    諱（見本院卷第39至40、51至59頁），核與證人即告訴人黃
    ○○於警詢及偵查時之證述相符（見警卷第7至9頁，相卷第54
    、95頁反面），復有嘉義地檢署相驗屍體證明書、衛生福利
    部嘉義醫院111年3月4日診斷證明書、道路交通事故現場圖
    、道路交通事故調查報告表(一)(二)、交通部公路總局嘉義
    區監理所111年5月13日函及所附嘉雲區車輛行車事故鑑定會
    鑑定意見書、相驗報告書各1份、公路監理電子閘門系統、
    車輛詳細資料報表各2份、現場、行車紀錄器及監視器畫面
    翻拍照片共42張在卷可稽（見警卷第10至14、16至38、40至
    41頁，相卷第89至90頁反面、100頁正反面）。
二、按汽車行駛至交岔路口，其行進、轉彎，應依下列規定：四
    、右轉彎時，應距交岔路口30公尺前顯示方向燈或手勢，換
    入外側車道、右轉車道或慢車道，駛至路口後再行右轉。七
    、轉彎車應讓直行車先行，道路交通安全規則第102條第1項
    第4款前段、第7款分別定有明文。被告為汽車駕駛人，自應
    注意上揭規定，且當時天候晴，日間自然光線，柏油路面乾
    燥、無缺陷，無障礙物，視距良好，有道路交通事故調查報
    告表(一)1份附卷可參（見警卷第13頁)，是被告並無不能注
    意之情形，被告駕駛車輛，竟疏未注意上開規定，致釀本件
    車禍事故，顯見被告就本件車禍具有過失甚明。且本件送鑑
    定結果，亦認被告駕駛營業半聯結車，行經行車管制號誌交
    岔路口，右轉彎未於距交岔路口30公尺前先換入外側車輛，
    逕由內側車道進行右轉不當，為肇事主因等情，此有交通部
    公路總局嘉義區監理所111年5月13日函及所附嘉雲區車輛行
    車事故鑑定會鑑定意見書各1份存卷可考（見相卷第89至90
    頁反面），故就被告之肇事責任亦為相同之認定。又被告之
    過失行為，與被害人黃○○之死亡具有相當因果關係。
三、又汽車行駛時，駕駛人應注意車前狀況及兩車並行之間隔，
    並隨時採取必要之安全措施，道路交通安全規則第94條第3
    項另定有明文。被害人駕駛普通重型機車，行經行車管制號
    誌交岔路口，未注意車前狀況，並隨時採取必要之安全措施
    ，就本件車禍事故，為肇事次因乙節，亦有前揭嘉雲區車輛
    行車事故鑑定會鑑定意見書1份存卷足憑，是被害人就本件
    車禍之發生，仍亦有過失，然此僅係民事賠償過失相抵之問
    題，並無礙被告前揭過失責任之成立，附此敘明。
四、綜上，足認被告之自白核與事實相符，本件事證明確，應予
    依法論科。
五、核被告所為，係犯刑法第276條之過失致人於死罪。又被告
    於事故發生後，係被告報警，員警到場處理時，被告在場坦
    承為肇事人，為被告於本院準備程序時所供承（見本院卷第
    40頁），復有嘉義縣警察局水上分局交通分隊道路交通事故
    肇事人自首情形紀錄表1份附卷可憑（見警卷第42頁），故
    被告對於未發覺之犯罪自首而接受裁判，爰依刑法第62條前
    段規定減輕其刑。
六、茲以行為人之責任為基礎，爰審酌被告駕駛車輛，行駛於道
    路，自應謹慎駕駛、遵守交通安全規則，以防交通事故之發
    生，竟疏未注意遵守上揭規定，致釀本件車禍事故，造成被
    害人死亡，並衡酌其坦承犯行，態度良好，除告訴人及被害
    人家屬業已請領強制險新臺幣200萬元外，尚未與告訴人及
    被害人家屬達成和解，又被告為本件肇事主因，被害人為肇
    事次因，暨其自陳高職畢業之智識程度，職業為送貨司機，
    與太太、1個未成年子女同住，父母親住在嘉義，有1個妹妹
    等一切情狀，量處如主文所示之刑。
據上論斷，應依刑事訴訟法第273條之1第1項、第299條第1項前
段（依判決精簡原則，僅記載程序法），判決如主文。
本案經檢察官李昕諭提起公訴，檢察官劉達鴻到庭執行職務。
中　　華　　民　　國　　111 　年　　7 　　月　　29　　日
                  刑事第一庭  法　官　林家賢
以上正本證明與原本無異。
如不服本判決應於收受判決後20日內向本院提出上訴書狀，並應
敘述具體理由；其未敘述上訴理由者，應於上訴期間屆滿後20日
內向本院補提理由書（均須按他造當事人之人數附繕本）「切勿
逕送上級法院」。告訴人或被害人如對於本判決不服者，應具備
理由請求檢察官上訴，其上訴期間之計算係以檢察官收受判決正
本之日期為準。
中　　華　　民　　國　　111 　年　　7 　　月　　29　　日
                              書記官  張子涵  
附錄法條：
刑法第276條
因過失致人於死者，處5年以下有期徒刑、拘役或50萬元以下罰
金。